【裁判字號】    96,訴,4341
【裁判日期】    970409
【裁判案由】    廢棄物清理法
【裁判全文】
臺灣板橋地方法院刑事判決              96年度訴字第4341號
公  訴  人  臺灣板橋地方法院檢察署檢察官
被      告  甲○○
選任辯護人  洪維煌律師
上列被告因違反廢棄物清理法案件，經檢察官提起公訴（96年度
偵字第17873 號），本院判決如下：
    主  文
甲○○共同未依廢棄物清理法第四十一條第一項規定領有廢棄物
清除處理許可文件，從事廢棄物清除處理，處有期徒刑壹年貳月
。
    事  實
一、甲○○明知從事廢棄物清除、處理業務者，應向直轄市、縣
    （市）主管機關或中央主管機關委託之機關申請核發公民營
    廢棄物清除處理機構許可文件後，始得受託清除、處理廢棄
    物業務，竟未依規定領有廢棄物清除、處理許可文件，於民
    國96年6 月8 日1 時許，以清運一車廢棄土可獲得新臺幣（
    下同）5,000 元之代價，委託具有犯意聯絡之真實姓名年籍
    不詳、綽號「阿昌」之成年男子（下稱「阿昌」）清運其在
    臺北縣中和市○○路臨59號工地內屬一般事業廢棄物之營建
    廢棄土，再由「阿昌」委託具有犯意聯絡之連添勳（另由檢
    察官通緝中）及真實姓名年籍不詳、綽號「阿寶」之成年男
    子（下稱「阿寶」）駕駛車號不詳之砂石車至上開地點載運
    廢棄土，再運送至臺北縣土城市○○路61號傾倒，而從事廢
    棄物貯存、清除、處理工作。嗣經警循線查獲，始悉上情。
二、案經臺北縣政府警察局土城分局報請臺灣板橋地方法院檢察
    署檢察官偵查起訴。
    理  由
一、按被告以外之人於審判外之言詞或書面陳述，除法律有規定
    者外，不得作為證據，刑事訴訟法第159 條第1 項定有明文
    。又被告以外之人於審判外之陳述，雖不符前四條之規定，
    而經當事人於審判程序同意作為證據，法院審酌該言詞陳述
    或書面陳述作成時之情況，認為適當者，亦得為證據。當事
    人、代理人或辯護人於法院調查證據時，知有第159 條第1
    項不得為證據之情形，而未於言詞辯論終結前聲明異議者，
    視為有前項之同意，同法第159 條之5 亦有明定。查本件臺
    北縣政府環境保護局96年8 月16日北環六字第0960059220號
    函，係審判外之陳述，應無證據能力。至其餘以下調查之證
    據，均未據當事人及辯護人爭執證據能力，均應認有證據能
    力，應予敘明。
二、訊據被告甲○○坦承委託綽號「阿昌」、「阿寶」之人清除
    處理上開廢棄土等情，惟否認涉有違反廢棄物清理法犯行，
    辯稱：伊公司泓松公司有廢棄物處理牌照。當初「阿昌」、
    「阿寶」之人說要將廢棄土載去處理場，會開聯單回來，但
    是後來沒有給聯單。辯護意旨則辯以：本件所謂廢棄土，係
    屬於營建剩餘土石方，為有用資源，非屬「廢棄物」範圍等
    語。經查：
（一）按未依廢棄物清理法第四十一條第一項規定領有廢棄物清
      除、處理許可文件，從事廢棄物貯存、清除、處理者，應
      依同法第四十六條第一項第四款處以刑責，其所定廢棄物
      之範圍，依廢棄物清理法第二條第一項規定，則分為一般
      廢棄物及事業廢棄物二種（其中一般廢棄物，係由家戶或
      其他非事業所產生之垃圾、糞尿、動物屍體等足以污染環
      境衛生之固體或液體廢棄物，另事業廢棄物又分為有害事
      業廢棄物及一般事業廢棄物，其有害事業廢棄物，係由事
      業機構所產生具有毒性、危險性，其濃度或數量足以影響
      人體健康或污染環境之廢棄物，而一般事業廢棄物，則係
      由事業機構所產生有害事業廢棄物以外之廢棄物）。又營
      建廢棄土包括建築工程、公共工程及建築物拆除工程施工
      所產生之剩餘土石方、磚瓦、混凝土塊，均為有用資源，
      非屬廢棄物範圍，其主管機關為內政部營建署。至於因施
      工所附帶產生之金屬屑、玻璃碎片、塑膠類、木屑、竹片
      、紙屑、瀝清等廢棄物，則屬於一般事業廢棄物，依廢棄
      物清理法規定，由行政院環保署主管。另依內政部「營建
      剩餘土石方處理方案」規定，營建剩餘土石方之種類，包
      括建築工程、公共工程及相關拆除施工所產生之泥、土、
      砂、石、磚、瓦、混凝土塊等。惟如營建剩餘土石方混雜
      鋼筋、廢木板等廢棄物時，則為營建混合物，仍屬廢棄物
      範圍，應依廢棄物清理法相關規定妥善清除處理或再利用
      （行政院環境保護署九十四年一月十一日環署廢字第○九
      四○○○○二八七號函可資參照）。而本件系爭之營建廢
      棄土，依偵卷所附照片所示，約略可見混雜有廢塑膠、廢
      鋼筋等多項雜物。依上揭環保署函示之說明，系爭物品即
      應歸類為營建混合物，仍屬廢棄物範圍，自應依廢棄物清
      理法相關規定妥善清除處理或再利用。
（二）又被告於警詢中已自承並無廢棄物清除處理許可之執照，
      並供稱目前正在向臺北縣政府申請中等語（見96年度偵字
      第17873 號卷第7 頁）。而其於本院審理中所提出之泓松
      企業有限公司「臺北縣政府廢棄物清除許可證」，核發日
      期為96年11月27日，許可期限至101 年11月27日止，亦有
      該許可證影本1 件在卷可稽。可見被告違反本件廢棄物清
      理犯行時並無取得許可文件，縱事後取得廢棄物清除處理
      許可文件，亦無礙本件犯行之成立。
（三）再參以本件被告始終無法提出綽號「阿昌」、「阿寶」之
      真實姓名年籍資料，且自承不知道「阿昌」等人將廢棄土
      傾倒於何處，亦未取得棄土證明，然竟任由「阿昌」等人
      將廢棄土載運後隨地棄置，謂其不知情云云，實有違常情
      。況本件經調閱監視器畫面顯示，傾倒廢棄土之車輛均未
      懸掛車牌，顯然意在躲避查緝，渠等違法事證，已臻明確
      。
（四）綜上，被告所辯均無足採，本件事證明確，被告犯行堪以
      認定，應依法論科。
三、核被告所為，係犯廢棄物清理法第46條第1 項第4 款之未領
    有廢棄物清除處理許可文件，從事廢棄物清除處理罪。被告
    與綽號「阿昌」、「阿寶」及連添勳等人就上開犯行，有犯
    意聯絡及行為分擔，應論以共同正犯。爰審酌被告擅自從事
    營建混合物之廢棄物之清除處理，又隨意傾倒棄置，所為足
    以破壞環境衛生，危害國民健康，兼衡其犯罪之動機、目的
    、手段及犯後態度等一切情狀，量處如主文所示之刑。
據上論斷，應依刑事訴訟法第299 條第1 項前段，廢棄物清理法
第46條第4 款，刑法第11條前段、第28條，判決如主文。
本案經檢察官藍海凝到庭執行職務。
中    華    民    國    97    年    4     月     9    日
                    刑事第七庭  審判長法  官  胡堅勤
                                      法  官  吳佳穎
                                      法  官  李君豪
以上正本證明與原本無異。
如不服本判決，應於送達後10日內向本院提出上訴狀（應敘述具
體理由，並附繕本）。
                                      書記官  林文達
中    華    民    國    97    年    4     月    9     日
附錄本案論罪科刑法條全文：
廢棄物清理法第46條：
有下列情形之一者，處1 年以上5 年以下有期徒刑，得併科新臺
幣3 百萬元以下罰金：
一、任意棄置有害事業廢棄物。
二、事業負責人或相關人員未依本法規定之方式貯存、清除、處
    理或再利用廢棄物，致污染環境。
三、未經主管機關許可，提供土地回填、堆置廢棄物。
四、未依第41條第1 項規定領有廢棄物清除、處理許可文件，從
    事廢棄物貯存、清除、處理，或未依廢棄物清除、處理許可
    文件內容貯存、清除、處理廢棄物。
五、執行機關之人員委託未取得許可文件之業者，清除、處理一
    般廢棄物者；或明知受託人非法清除、處理而仍委託。
六、公民營廢棄物處理機構負責人或相關人員、或執行機關之人
    員未處理廢棄物，開具虛偽證明。


司法院資訊處製作；財團法人民間司法改革基金會備份。
